【裁判字號】    90,易,2793
【裁判日期】    900926
【裁判案由】    傷害
【裁判全文】
臺灣板橋地方法院刑事判決                          九十年度易字第二七九三號
    公  訴  人  臺灣板橋地方法院檢察署檢察官
    被      告  甲○○
右列被告因傷害案件，經檢察官提起公訴（八十九年度偵字第二一三○五號），本院
判決如左：
    主      文
甲○○傷害人之身體，處拘役伍拾伍日，如易科罰金，以佰元折算壹日。
    事      實
一、甲○○與乙○○係鄰居關係，於民國（下同）八十九年九月十六日十一時許，在
    臺北縣中和市○○路○段九十三巷七十九號（甲○○之現居處）前，值乙○○欲
    向一名撿拾廢鐵五金之男子收購舊電視，甲○○在旁向該男子稱：「乙○○肢障
    不會賺錢，沒有錢。」等語，乙○○乃予以回罵，甲○○聞言一時氣憤，竟萌生
    普通傷害之犯意，返家持來球棒擊打乙○○，致使乙○○右前臂、左手肘挫傷，
    乙○○遭擊後旋逃入臺北縣中和市○○路○段九十三巷七十三號丁○○○所經營
    之雜貨店內躲避，甲○○追至店外叫囂後隨即離開，乙○○見甲○○離去，始走
    出雜貨店欲返回住處，惟步行至甲○○住處前，復為甲○○發覺，甲○○乃接續
    前開普通傷害之犯意，於門口處再持該球棒擊打乙○○，致乙○○受有頭部外傷
    併撕裂傷之傷害而血流滿面，嗣經鄰人戊○發現乙○○流血情狀，遂緊急呼叫救
    護車送醫救治。
二、案經乙○○訴由臺北縣警察局中和分局移送臺灣板橋地方法院檢察署檢察官偵查
    起訴。
    理      由
一、訊據被告甲○○坦承於前揭時地拿球棒追打告訴人乙○○，嗣告訴人躲入雜貨店
    ，其後於其家門口處，伊復以某物擊打告訴人等犯罪事實；惟僅以告訴人與其母
    丙○○（均經檢察官另為不起訴處分確定）共同毆打伊云云為辯。經查：
（一）右揭犯罪事實業據告訴人乙○○及其母丙○○指訴（證）綦詳，並有臺北縣中
      和市「龍佑醫院」於八十九年九月十七日、九月二十二日分別出具之診斷證明
      書（見偵卷第八頁、第二十一頁）、告訴人受傷照片（見偵卷第二十二頁）、
      現場血跡照片（見偵卷第四十一頁）等附卷可稽，而依前開診斷證明書所記載
      告訴人所受之傷勢及告訴人之受傷照片所示，均核與告訴人所指訴被告持棍擊
      打之部位相符。
（二）被告於偵查中亦已供稱：「（為何持球棍打乙○○？）因乙○○到我門口罵我
      。」、「是否持棒球棍追打乙○○到雜貨店乙○○不敢出來？）是。」、「（
      為何持棒球棍追打乙○○？）因他罵。」、「．．地上血跡是乙○○的．．。
      」（見偵卷第三十八頁、第三十九頁正面），另證人丁○○○亦於偵查中結證
      稱：「我開一家雜貨店，當時乙○○突然衝入我雜貨店內，甲○○拿一支很粗
      的棍子在我店外叫說『叫他出來』等語，後來甲○○就先離開了，乙○○看到
      他離開，乙○○也離開．．。」（見偵卷第三十二頁背面），於本院審理中其
      亦結證稱：「中午時告訴人跑到我的店裡，被告拿著球棒在外面說『出來，出
      來』，告訴人沒有出去，後來告訴人出去以後沒有多久就聽到救護車的聲音，
      其中發生什麼事情，我不知道。」（見本院九十年八月三十一日訊問筆錄）；
      另證人戊○於偵查中亦結證稱：「．．我聽到外面有吵架聲音跑出來看，看到
      乙○○坐在甲○○屋前的陽台位置，我看到乙○○正在流血，是頭部血往下流
      ，於是我馬上叫救護車，至於他們如何產生糾紛我沒有看到。我當時並沒有看
      到『丙○○』與甲○○」（見偵卷第三十三頁正面），嗣其於本院審理中亦結
      證稱：「我在屋內有聽到吵架的聲音，我就跑出來看，我看到告訴人流血，沒
      有看到丙○○及被告在告訴人旁邊，所以我就叫救護車。他們在打架的時候我
      沒有看到。」、「（是否有去把告訴人、丙○○拉起來？）我沒有看到丙○○
      。」（見本院九十年八月三十一日訊問筆錄）；又證人丙○○亦結證稱：「（
      你兒子被打的事情知道嗎？）兒子被打的時候我不知道，約十二點我從市場回
      來時，我看到乙○○在被告家門口，全身是血，隨後救護車就來了，別人跟我
      說跟救護車一起走，我兒子在上面。」（見本院九十年八月三十一日訊問筆錄
      ），核與告訴人所為之指訴均屬相符。
（三）至於被告雖執前詞置辯，然微論：被告初於警訊時供稱：「當時我在住處外
      面與鄰居聊天，乙○○看到我時就破口大罵三字經及不堪入耳的言語，我聽到
      乙○○罵我，我就趕快進屋內後乙○○又開始敲打我的家門，於是我出來開門
      ，我開門後乙○○就抓著我的頭髮與他母親丙○○一起毆打上半身及頭，直到
      我跌倒在我陽台內時，又一直踢我，外面鄰居進屋來攔阻時才拉開他們母子倆
      ，我起身的時候看見乙○○滿臉是血了，我沒有拿球棒打他。」（見偵卷第三
      頁），嗣於偵查中先後供稱：「當天乙○○看見我就開口說死丈夫，我看乙○○有點問題不理他，我就進屋內，後來乙○○與丙○○持不知何物敲打我大門
      ，我就打開門，一打開門乙○○就抓我頭髮猛打我，丙○○也出手打我，他們
      一起打我」（見偵卷第十九頁背面）、「（為何持棒球棍打乙○○？）因乙○○到我門口罵我。」、「（是否持棒球棍追打乙○○到雜貨店，致乙○○不敢
      出來？）是。」、「（乙○○為何受傷？）乙○○追到屋子打我，而丙○○拿
      棍子進來，是丙○○不小心打到乙○○的。」（見偵卷第三十八頁），是被告
      先則陳稱未持棍毆打告訴人乙○○，然於檢察官命警方查訪並傳訊相關證人後
      ，始改稱因告訴人乙○○罵伊始持棒球棍追打一事，是被告先後陳述不符，且
      隱瞞本案重要事實，則其指述內容是否屬實，本有疑義。告訴人左手殘障，
      經本院當庭勘驗屬實，並有照片附卷（見偵卷第四十一頁）可稽，其就被告之
      毆擊、追打，尚且逃入丁○○○所經營之雜貨店內躲避，足見其對被告甚感畏
      懼，則衡情告訴人應不致膽敢旋至被告住處敲門挑釁。被告於警訊及偵查中
      ，均陳稱告訴人拉伊頭髮，並夥同其母丙○○毆打伊上半身及頭部云云，然據
      告訴人提出之診斷證明書，內載「一、頭枕部挫傷合併頭皮下血腫，直徑２公
      分，合併腦震盪。二、右手背挫傷瘀血，直徑５Ｘ４公分，合併動作障礙」（
      見偵卷第七頁），此等傷勢與被告所述告訴人及其母丙○○之毆擊部位已非相
      符，且被告亦自承：「（妳的傷如何來的？）我倒下去撞到地上。」（見偵卷
      第三十八頁背面），顯見前開診斷證明書記載被告之「頭枕部挫傷合併頭皮下
      血腫，直徑２公分，合併腦震盪」之傷勢，應係被告跌倒頭枕部觸地所致，並
      非遭人出手毆擊造成，至於被告何以跌倒及右手背挫傷部分，則於被告已持棒
      球棍毆擊告訴人，告訴人遇此急迫不法之侵害，豈有不閃躲、推撞之理？是縱
      認被告跌倒頭部觸地受傷及右手背挫傷，真係告訴人乙○○所為，然似此合理
      防衛自身權益之手段，並非有悖刑法第二十三條所規定「正當防衛」之要件，
      自可阻卻違法。又告訴人與其母丙○○均一再堅稱案發當時丙○○並未在場
      ，而證人戊○亦明確證稱斯時僅見告訴人坐在甲○○屋前的陽台位置而正在流
      血，當時並沒有看到丙○○與被告（見前述）。被告另告訴乙○○及丙○○
      傷害部分業據檢察官為不起訴處分確定，亦經本院查核屬實，凡此，俱見被告
      所辯難以採信；況且，此亦本無解於被告傷害罪行之成立。從而，本案事證已
      臻明確，被告犯行洵堪認定，自應依法論科。
二、核被告甲○○所為，係犯刑法第二百七十七條第一項之傷害罪。其先後擊打告訴
    人，其數行為係於同時同地或密切接近之時地實施，侵害同一之法益，各行為之
    獨立性極為薄弱，依一般社會健全觀念，在時間差距上，難以強行分開，在刑法
    評價上，以視為數個舉動之接續施行，合為包括之一行為予以評價，較為合理，
    應屬接續犯，而為包括之一罪。爰審酌被告因細故即追打、傷害告訴人及其手段
    、品行、智識程度、所生危害及犯罪後猶藉詞告訴人及其母亦傷害伊為辯而未見
    悔意等一切情狀，量處如主文所示之刑，並諭知易科罰金之折算標準（被告行為
    後之刑法第四十一條業於九十年一月十日修正公布，於同年月十二日生效，而修
    正後之刑法第四十一條第一項係規定：「犯最重本刑為五年以下有期徒刑之罪，
    而受六個月以下有期徒刑或拘役之宣告，因身體、教育、職業、家庭之關係或其
    他正當事由，執行顯有困難者，得以一元以上三元以下折算一日。但確因不執行
    所宣告之刑，難收矯正之效，或難以維持法秩序者，不在此限。」，修正後之刑
    法第四十一條第一項之規定，將原得易科罰金者之範圍，由僅限於犯最重本刑為
    三年以下有期徒刑之罪擴大至犯最重本刑為五年以下有期徒刑之罪，二相比較，
    修正前即行為時之規定，尚非有利於行為人，是自應依刑法第二條第一項前段之
    規定，適用裁判時之法律即修正後刑法第四十一條第一項前段之規定，而對被告
    所宣告之刑諭知易科罰金之折算標準），以資儆懲。
三、被告於本案傷害告訴人所用之球棒並未扣案以資確定，且乏證據證明係被告所有
    ，故不予宣告沒收，附此敘明。
據上論斷，應依刑事訴訟法第二百九十九條第一項前段、刑法第二百七十七條第一項
、第二條第一項前段、第四十一條第一項前段，罰金罰鍰提高標準條例第一條前段、
第二條，判決如主文。
本案經檢察官壽勤偉到庭執行職務。
中      華      民      國       九十       年     九     月   二十六   日
                                      臺灣板橋地方法院刑事第五庭
                                          法  官  陳  鴻  清
右正本證明與原本無異。
如不服本判決應於送達後十日內向本院提出上訴狀。
                                          書記官  林  蔚  然
中      華      民    國       九十       年     十     月     五     日
附錄本案論罪科刑法條全文：
刑法第二百七十七條：
傷害人之身體或健康者，處三年以下有期徒刑、拘役或一千元以下罰金。
犯前項之罪因而致人於死者，處無期徒刑或七年以上有期徒刑；致重傷者，處三年以
上十年以下有期徒刑。


司法院資訊處製作；財團法人民間司法改革基金會備份。
